臺灣板橋地方法院刑事判決　　　　　　　 93年度易字第394號
公　訴　人　臺灣板橋地方法院檢察署檢察官
被　　　告　戌○○
選任辯護人　邱群傑律師
　　　　　　許卓敏律師
被　　　告　午○○
選任辯護人　丁中原律師
　　　　　　沈妍伶律師
被　　　告　亥○○
選任辯護人　蔡嘉政律師
　　　　　　劉立恩律師
　　　　　　黃賜珍律師
被　　　告　未○○
　　　　　　子○○原名柳鐘世.
右二人共同
選任辯護人　余忠益律師
　　　　　　蘇錦霞律師
　　　　　　楊國宏律師
被　　　告　癸○○
　　　　　　申○○（原名黃偉展）
右二人共同
選任辯護人　朱正剛律師
被　　　告　己○○
　　　　　　寅○○
右二人共同
選任辯護人　蘇錦霞律師
被　　　告　宙○○
選任辯護人　賴瑩真律師
　　　　　　黃碧芬律師
　　　　　　邱志忠律師
被　　　告　辛○○
上列被告等因恐嚇案件，經檢察官提起公訴（91年度偵字第1942
2 、19431 、20499 、20500 、22767 、23235 號、92年度偵字
第1165、2418、6185、21817 號），本院判決如下：
    主  文
子○○共同連續以加害生命、身體、財產之事，恐嚇他人，致生
危害於安全，累犯，處有期徒刑陸月，如易科罰金，以參佰元折
算壹日。
寅○○共同連續以加害生命、身體、財產之事，恐嚇他人，致生
危害於安全，累犯，處有期徒刑伍月，如易科罰金，以參佰元折
算壹日。
未○○共同連續以加害生命、身體、財產之事，恐嚇他人，致生
危害於安全，處有期徒刑陸月，如易科罰金，以參佰元折算壹日
。緩刑參年。
戊○○共同連續以加害生命、身體、財產之事，恐嚇他人，致生
危害於安全，處有期徒刑伍月，如易科罰金，以參佰元折算壹日
。緩刑貳年。
辛○○共同連續以加害生命、身體、財產之事，恐嚇他人，致生
危害於安全，處有期徒刑肆月，如易科罰金，以參佰元折算壹日
。緩刑貳年。
癸○○共同連續以加害生命、身體、財產之事，恐嚇他人，致生
危害於安全，處有期徒刑肆月，如易科罰金，以參佰元折算壹日
。緩刑貳年。
申○○共同連續以加害生命、身體、財產之事，恐嚇他人，致生
危害於安全，處有期徒刑參月，如易科罰金，以參佰元折算壹日
。緩刑貳年。
宙○○共同連續以加害生命、身體、財產之事，恐嚇他人，致生
危害於安全，處有期徒刑參月，如易科罰金，以參佰元折算壹日
。緩刑貳年。
亥○○共同以加害生命、身體之事，恐嚇他人，致生危害於安全
，處拘役伍拾日，如易科罰金，以參佰元折算壹日。緩刑貳年。
戌○○、午○○均無罪。
    事  實
壹、未○○前於83年間，因妨害自由案件，經臺灣臺北地方法院
    判處有期徒刑8 月，緩刑4 年，緩刑中交付保護管束，並經
    臺灣高等法院駁回上訴確定（緩刑保護管束期滿未經撤銷，
    不構成累犯）。子○○（原名柳鐘世）前於80年間，因殺人
    案件，經臺灣高等法院判處有期徒刑8 年，並經最高法院駁
    回上訴確定，於86年10月15日縮刑假釋期滿執行完畢（構成
    累犯）。癸○○前於83年間，因妨害軍機治罪條例案件，經
    臺灣高等法院於84年2 月6 日判處有期徒刑8 月，緩刑3 年
    確定（緩刑期滿未經撤銷，不構成累犯）。寅○○前於86年
    間，因違反槍砲彈藥刀械管制條例、妨害自由等案件，經本
    院判處有期徒刑3 月（違反槍砲彈藥刀械管制條例部分）、
    3 月（妨害自由部分），應執行有期徒刑5 月，於89年1 月
    30 日 執行完畢（構成累犯）。
貳、
一、緣未○○、子○○（綽號「阿欽」）因與臺北縣新店地區瓦
    斯業者共同投資設立瓦斯分裝場，而與該地區瓦斯業者亥○○熟識，詎因Ｂ１（真實姓名年籍詳卷）於民國（下同）88
    年間，在未取得相關許可及登記前，即在臺北縣新店市○○
    路75巷229 號無照經營「年興瓦斯行」，影響合法瓦斯業者
    亥○○之利益，而欲收購該瓦斯行，亥○○遂與未○○、子
    ○○基於恐嚇之犯意聯絡，於89年間某日，由子○○帶同有
    共同犯意聯絡之10餘名真實姓名年籍不詳之成年男子，在「
    年興瓦斯行」與Ｂ１協調收購事宜時，向Ｂ１恐嚇稱：「如
    不轉讓，走路要小心點」等語，以此加害生命、身體之事恐
    嚇Ｂ１，致使其心生畏懼而危害其安全。其後雙方經過多次
    協調，於90年3 月底，在臺北縣新店市○○路路底之「松信
    」砂石場內談判後，Ｂ１同意以新台幣800,000 元之價格出
    售「年興瓦斯行」予亥○○。
二、又因未○○與子○○共同投資設立瓦斯分裝場之初，為邀集
    新店地區瓦斯業者投資入股，曾表明願意代為協調該地區無
    照瓦斯業者低價競爭之事宜，詎料子○○於出面與無照業者
    進行協調時，竟自行承前恐嚇之概括犯意，並與寅○○（綽
    號「嘟嘟」、「阿嘟」）及其他真實姓名年籍不詳之成年男
    子，基於共同概括犯意聯絡，而為下列恐嚇行為：
（一）Ｃ１（真實姓名年籍詳卷）在未取得相關許可及登記前，
      在臺北縣新店市○○路44號無照經營「萬祥瓦斯行」，子
      ○○自行承前恐嚇之概括犯意，並與寅○○基於恐嚇之概
      括犯意聯絡，先於90年3 月間某日，帶同有共同犯意聯絡
      之約5 、6 名真實姓名年籍不詳之成年男子，在「萬祥瓦
      斯行」內，向Ｃ１要求退出新店地區瓦斯行經營，並恐嚇
      稱：「否則會不好」、「要小心一點」等語，足使Ｃ１理
      解其意義係暗示如另繼續營業，其生命、身體、財產將受
      危害，因而心生畏怖而危害其安全。其後又於90年3 月底
      某日，在臺北市○○街某處，要求Ｃ１調高桶裝瓦斯售價
      ，並恐嚇稱：「要好好配合」等語，足使Ｃ１理解其意義
      係暗示如不配合渠等要求，其生命、身體、財產將受危害
      ，因而心生畏怖而危害其安全。
（二）卯○○在未取得相關許可及登記前，在臺北縣新店市○○
      路○ 段360 巷14號無照經營「全統瓦斯行」，子○○與寅
      ○○又自行承前恐嚇之概括犯意，先由寅○○與卯○○聯
      繫，要求卯○○將瓦斯行結束營業，並稱願意出價收購，
      否則將向消防單位檢舉，惟因卯○○不願意出售，寅○○
      又於91年7 月1 日，與卯○○相約在臺北縣中和市某廟口
      處協商，雙方因收購「全統瓦斯行」之價錢高低發生爭執
      ，寅○○即對卯○○恐嚇稱：「小心一點」、「不把店關
      起來就把你埋掉」等語，以此加害生命、身體之事恐嚇卯
      ○○，致使其心生畏懼而危害其安全。
（三）丁１（真實姓名年籍詳卷）於90年11月間，在未取得相關
      許可及登記前，即在臺北縣新店市○○路75巷225 號無照
      經營「北欣瓦斯行」，其後雖於91年7 月間取得經營登記
      ，更名為「全民瓦斯行」，然子○○、寅○○仍自行承前
      恐嚇之概括犯意聯絡，於91年7 月間某日（起訴書誤為91
      年7 月15日），與另一有共同犯意聯絡之真實姓名年籍不
      詳之成年男子，在「全民瓦斯行」內，要求丁１不要大張
      旗鼓招攬生意，將瓦斯行牌照卸下，寅○○並向丁１恐嚇
      稱：「向你這種情形，中永和地區曾經掛掉1 個人」、「
      否則發生何事不要找我們，我們不知道」等語，足使丁１
      理解其意義係暗示如繼續營業，其生命、身體、財產將受
      危害，因而心生畏怖而危害其安全。
三、辛○○（綽號「黑龍」）為臺北縣汐止地區「宏本瓦斯行」
    負責人，其意圖整合汐止地區桶裝瓦斯價格，惟因「協輝煤
    氣行」（設於臺北縣汐止市○○○路○ 段11號）負責人天○○、「安利煤氣行」（設於臺北縣汐止市○○路150 巷14號
    ）負責人陳南德，均不願配合提高桶裝瓦斯價格，辛○○遂
    委託癸○○（綽號「鴻文」）出面處理，癸○○再與未○○
    聯繫後，未○○即承前恐嚇之概括犯意，並與辛○○、癸○○共同基於恐嚇之概括犯意聯絡，由癸○○、未○○分別指
    示有共同概括犯意聯絡之申○○、戊○○及綽號「小龍」等
    10 餘 名真實姓名年籍不詳之成年男子，先於90年5 月16日
    下午1 時30分許，至「協輝煤氣行」，向在店內之天○○之
    子地○○要求調高桶裝瓦斯售價，並恐嚇稱：「否則員工出
    門送瓦斯會發生何事，我們不敢保證」、「會找黑道的人出
    來處理」、「出門送瓦斯要小心一點」等語，以此加害生命
    、身體、財產之事恐嚇地○○，致使其心生畏懼而危害其安
    全。其後又於90年5 月16日下午2 時45分許，前往「安利煤
    氣行」，向當時在店內之陳南德妻子庚○○拍桌恐嚇稱：「
    叫妳老闆配合漲價都不配合」、「今天看得到妳，明天不一
    定看得到」等語，足使庚○○理解其意義係暗示如不配合漲
    價，其生命、身體將受危害，因而心生畏怖而危害其安全。
四、緣「中台煤氣分裝場」（設於臺中縣沙鹿鎮○○路24之72號
    ）負責人酉○○，於90年6 月間，在臺北縣淡水鎮屯山里番
    仔社8 之2 號隔壁，設立「中台灣實業股份有限公司」（瓦
    斯儲存場），未○○知悉後，為免酉○○所開設之瓦斯公司
    將影響其淡水地區之瓦斯銷售，遂與子○○、己○○承前恐
    嚇之概括犯意聯絡，並與宙○○及其他真實姓名年籍不詳成
    年男子共約10餘名，共同基於恐嚇之概括犯意聯絡，先於90
    年11月20日下午某時許，分乘5 、6 部自用小客車，前往臺
    中縣沙鹿鎮○○路24之72號之「中台煤氣分裝場」，將車輛
    停在該分裝場門口後，未○○即進入分裝場辦公室內，其餘
    人員則下車在該分裝場內走動。未○○進入分裝場辦公室內
    即表明要找酉○○，該分裝場經理丙○○回稱酉○○外出不
    在，未○○遂向丙○○質問：「在台中好好做生意就好，為
    何要賣瓦斯到北部地區搶人家的飯碗」等語，經丙○○向未
    ○○解釋其只負責中部公司之作業，不瞭解北部之作業情形
    ，須負責人酉○○始知悉作業概況，未○○聽聞後即留下二
    支行動電話號碼，要求丙○○轉告酉○○主動與其聯絡，並
    命丙○○向酉○○轉達稱：「最好不要再運送瓦斯到北部，
    否則要給你好看」等語，以此加害生命、身體之事，恐嚇酉
    ○○，致使其心生畏懼而危害其安全，之後未○○一行人等
    始行離去。其後數日內，再由未○○多次打電話聯絡酉○○
    、丙○○，並在電話恐嚇稱：「不要敬酒不吃吃罰酒，叫你
    不要載你還載」、「如果再送瓦斯到北部，就要對你全家不
    利」等語，以此加害生命、身體、財產之事，恐嚇酉○○、
    丙○○，致使其心生畏懼而危害其安全。
五、另壬○○於90年間，在尚未取得相關許可及登記前，即在臺
    北縣淡水鎮○○○路○ 段211 號，無照經營「財利瓦斯行」
    ，並以較低之價格競爭，影響部分臺北縣淡水地區合法瓦斯
    行業者之利益，該等合法瓦斯行業者遂委請同地區業者未○○出面與壬○○協調，未○○原先請子○○出面與壬○○協
    調，子○○遂先於90年12月間某日，約壬○○在臺北縣淡水
    鎮「漁人碼頭」附近之「淡海糖果村」店內商談，其間子○○一再要求壬○○將無照之「財利瓦斯行」結束營業，否則
    將要向消防單位檢舉其無照營業等語，然因壬○○並未因而
    將「財利瓦斯行」結束營業，未○○遂與子○○承前恐嚇之
    概括犯意聯絡，與其他有共同犯意聯絡之真實姓名年籍不詳
    之成年男子10餘人，於91年2 月28日下午4 時許，在臺北縣
    淡水鎮捷運系統淡水站旁之「左岸咖啡店」3 樓，與壬○○
    見面再次進行談判，未○○仍要求壬○○要將無照之「財利
    瓦斯行」結束營業，並向壬○○恐嚇稱：「否則就要以黑道
    方式解決」等語，以此加害生命、身體、財產之事恐嚇壬○○，致使其心生畏懼而危害其安全。經雙方協調後壬○○同
    意在取得相關執照前，暫時將「財利瓦斯行」店內瓦斯桶先
    送到未○○所經營之「欣興瓦斯行」去放置，壬○○並抄寫
    客戶名單給未○○，如有客戶向「財利瓦斯行」叫桶裝瓦斯
    時，壬○○可通知「欣興瓦斯行」代為將瓦斯運送給客戶並
    取得價金後，再將所得款項轉交壬○○，壬○○可因而減少
    支出運送費用，未○○則可以此方式控制「財利瓦斯行」之
    零售價錢。
    理  由
壹、有罪部分：
一、上開事實，業據被告亥○○、未○○、子○○、寅○○、辛○○、癸○○、戊○○、申○○、宙○○於本院審理中坦承
    不諱（見本院94年6 月9 日審判筆錄），並有下列證據足資
    佐證：
（一）上開事實貳、一部分，業據證人Ｂ１於檢察官偵查中具結
      證述屬實，其證稱：「89年間，柳鐘世（已更名子○○）
      帶約10名小弟到年興瓦斯行，要求將店轉讓，並暗示如不
      轉讓，走路要小心一點」、「是亥○○叫『阿欽』（即子
      ○○）來的」、「在松信砂石場談判時，柳鐘世帶好幾個
      人‧‧‧並沒有威脅我本人，最後以800,000 元成交」、
      「800,000 元是從亥○○戶頭轉入我的戶頭」等語（見91
      年度偵字第22 767號卷第143 頁背面、第144 頁正面）。
      又證人Ｂ１上開證言，業經具結，且查無顯有不可信之情
      況，依刑事訴訟法第159 條之1 第2 項規定，有證據能力
      。
（二）上開事實貳、二、（一）部分，業據證人Ｃ１於檢察事務
      官調查中陳述無訛，其陳稱：「90年3 月間，『阿欽』（
      即子○○）帶著5 、6 名刺青手下到我家，要我退出新店
      地區，否則會不好，後來我一直避不見面，因為會害怕」
      、「3 月底，我在臺北市○○街吃飯時，『阿欽』又帶6
      、7 人來，用威脅口吻要我好好配合」、「要我跟他們同
      一價格」、「他們雖未露出兇器，但每次都5 、6 個刺青
      大漢，來勢不善，要我小心一點，好好配合，使我很害怕
      」等語（見91年度偵字第22767 卷第112 頁正面、背面）
      。又證人Ｃ１雖經本院合法傳喚未到，然就公訴人於本院
      審理中以其上開於檢察事務官調查中之陳述為證據，被告
      等及辯護人均表示無意見等語（見本院審理卷第5 宗94年
      6 月9 日審判筆錄），且迄於言詞辯論終結前亦未再聲明
      異議，而本院審酌上開陳述作成之情況，並無違法取證及
      證明力明顯過低之瑕疵，亦認為以之作為證據為適當，故
      依刑事訴訟法第159 條之5 第1 項、第2 項規定，上開陳
      述有證據能力。
（三）上開事實貳、二、（二）部分，業據證人卯○○於本院審
      理中證述綦詳，其證稱：「91年2 月間在經營全統瓦斯行
      ，沒有取得執照就開始營業，瓦斯售價比市價便宜」、「
      第一次在景美一家餐廳，當時『阿嘟』（即寅○○）跟一
      些不認識的人跟我說，叫我不要做，說要跟我買，看我可
      否將店頂給他」、「說不頂讓要叫消防隊來取締」、「另
      一次是在中和廟口，是『阿嘟』找我去談的。後來談一談
      就吵起來，因為價錢談不攏，因為我要賣800,000 元，他
      只願意出500,000 元」、「（問：恐嚇你不准賣瓦斯，不
      然要把你埋掉？）是在廟口吵架那次『阿嘟』說的」、「
      『阿嘟』有說他是代表『阿欽』（即子○○）來跟我談的
      」、「因為我自己花費資本就大概500,000 元，他不願意
      加價，就說我是不是一定要這麼硬，就叫我要小心一點，
      我很生氣問他要怎樣，他就說如果店不關起來，就要把我
      埋掉」等語（見本院審理卷第4 宗94年4 月20日下午2 時
      30 分 審判筆錄第14頁至第17頁、第19頁）。
（四）上開事實貳、二、（三）部分，業據證人丁１於本院審理
      中證述明確，其證稱：「『北欣瓦斯行』開始營業是沒有
      執照，以低價招攬客戶，他們過來說沒有牌照不要經營」
      、「當時是『阿欽』（即子○○）帶2 個人來，要我把招
      牌卸下來」、「有一次他們說像我這種情形，中永和就曾
      經掛掉1 個人。掛掉就是死掉的意思」、「每次來是說要
      我們不要那麼大張旗鼓去招攬客戶，問題是我們店都已經
      經營下去了，不去招攬客戶，我們怎麼生存」、「要我把
      牌照卸下來那次，寅○○也有去（經當庭指認），當時他
      是跟『阿欽』一起來的，還有另外1 個人，我不知道名字
      」、「（問；有無說牌照不卸下來會如何？）他們的意思
      大概是說，如果發生何事不要找他們，他們不知道」、「
      『北欣瓦斯行』改名為『全民瓦斯行』大概是在91年7 月
      間」、「跟我說中永和曾經掛掉1 個人這句話的，好像是
      寅○○」、「當面講的，不是電話中講的」等語（見本院
      審理卷第4 宗94年4 月27日上午9 時30分審判筆錄第8 頁
      至第10頁、第12頁、第13頁）。
（五）上開事實貳、三部分，業據證人地○○於本院審理中、證
      人庚○○於警詢及檢察官偵查中證述屬實。證人地○○於
      本院審理中證稱：「辛○○託人跟我說要調漲瓦斯價格，
      他有撥電話跟我說這樣大家比較有飯吃」、「辛○○有找
      綽號『小龍』的人來跟我談」、「（問：警訊中說90年5
      月16日下午1 時30分許，綽號『小龍』之人帶一批人到你
      店內？）是，沒錯」、「當天有聽到他們說你們公司的人
      出門會發生什麼事情，我們不敢保證」、「當時到店內有
      5 、6 人，店外面還有人」、「『小龍』說是綽號『黑龍
      』的找他來跟我談的」、「『小龍』說如果瓦斯行不從，
      回找黑道的人出面處理」、「警訊時警察有調（申○○、
      戊○○）口卡照片給我看，我看了之後覺得很像（當天有
      到場之人），警察才把他們的名字寫上去」、「當天『小
      龍』說你自己送瓦斯到外面時，要小心一點，其他人也說
      你自己要小心一點」等語（見本院審理卷第4 宗94年5 月
      25 日 下午2 時30分審判筆錄第11頁至第15頁、第17頁）
      。另證人庚○○於檢察官偵查中具結證稱：「（問：90年
      5 月16日下午2 時45分許，在安利瓦斯行內被恐嚇？）是
      ，對我恐嚇，當時我在店裡」、「當時有拍桌子」等語（
      見91 年 度偵字第20500 號偵查卷第331 頁背面），其於
      警詢中亦證稱：「有3 名男子進到店內來，跟我說，叫妳
      老闆配合漲價都不配合，我回答說我不知道，要問老闆，
      對方回答妳沒辦法做主不跟妳講那麼多，然後走出店外，
      10分鐘後，10幾名年輕男子進來圍在辦公桌邊，有1 名男
      子講了一些話後，旁邊1 名男子突然拍桌子，講說今天看
      得到妳，明天不一定看得到」、「當時我們店裡有3 名師
      傅在場」等語（見91年度偵字第20500 號偵查卷第121 頁
      ）。而證人庚○○雖經本院合法傳喚未到庭，惟其上開檢
      察官偵查中證言，業經具結，且查無顯有不可信之情況；
      而其上開警詢中之證言，公訴人於本院審理中以之為證據
      ，被告等等及辯護人於本院調查時表示無意見等語（見本
      院審理卷第5 宗94年6 月9 日審判筆錄），且迄於言詞辯
      論終結前亦未再聲明異議，而本院審酌上開陳述作成之情
      況，並無違法取證及證明力明顯過低之瑕疵，亦認為以之
      作為證據為適當。故依刑事訴訟法第159 條之1 第2 項、
      第159 條之5 第1 項、第2 項規定，證人庚○○上開警詢
      、偵查中之陳述有證據能力。
（六）上開事實貳、四部分，業據證人酉○○、丙○○於檢察官
      偵查中具結證述屬實。證人酉○○證稱：「未○○曾率同
      『阿欽』等人到台中分裝場去恐嚇我及經理丙○○，說如
      果再載瓦斯到北部的話，就要給我們好看」、「也曾打3
      、4 次電話恐嚇我，電話中有表示不要敬酒不吃吃罰酒，
      叫你不要載你還載」等語（見91年度偵字第20500 號偵查
      卷第302 頁背面）；證人丙○○證稱：「（問：90年11月
      20日下午是否有人去圍公司大門？）是，約10幾個人，對
      方說要找老闆酉○○，是為了瓦斯生意，帶頭的是未○○
      」、「未○○有打電話給我說，叫我不要把瓦斯送到北部
      ，否則對我全家不利，打了3 、4 次」等語（見91年度偵
      字第20500 號偵查卷第247 頁背面）。而證人酉○○、丙○○上開於檢察官偵查中證言，業經具結，且查無顯有不
      可信之情況，故依刑事訴訟法第159 條之1 第2 項規定，
      渠等上開偵查中之陳述有證據能力。至證人酉○○於本院
      審理中雖證稱：丙○○只是轉告我，對方說最好不要將瓦
      斯轉送到北部，破壞人家市場，沒有說繼續做會怎樣。之
      後電話聯絡也只是說要約我出來談而已，沒有說要對我不
      利之事云云，及證人王儲星於本院審理中雖亦證稱：未○○沒有要我轉告酉○○恐嚇的話，也沒有對我說要對我全
      家不利云云。惟查，證人酉○○、丙○○於本院審理中亦
      均證稱在檢察官偵查中所言實在，沒有受強暴、脅迫、誘
      導或其他不正方法進行訊問，均係自由意識下陳述等語（
      見本院審理卷第3 宗94年3 月30日下午2 時30分審判筆錄
      第17 頁 、第18頁及本院審理卷第4 宗94年4 月20日下午
      2 時30 分 審判筆錄第28頁），且90年11月20日下午，未
      ○○帶同10餘名男子進入中台煤氣分裝場時，丙○○曾電
      話通知老闆酉○○，酉○○並因而報警，員警並曾前往現
      場蒐證等情，亦據證人酉○○於本院審理中證述明確（見
      本院審理卷第3 宗94年3 月30日下午2 時30分審判筆錄第
      16頁），並有現場蒐證照片10張在卷足佐（見91年度偵字
      第20 500 號 偵查卷第70頁、第71頁）。是衡諸常情，倘
      事發當時被告未○○並無任何恐嚇之言行，丙○○何須急
      於通知酉○○，酉○○又何須立即報警前往處理，是證人
      酉○○、丙○○於本院審理中所述，無非迴護之詞，不足
      採信，應以渠等於檢察官偵查中結證之證言為可採。
（七）上開事實貳、五部分，業據證人壬○○於本院檢察官偵查
      及審理中結證無訛，其於檢察官偵查中證稱：「我有和『
      阿欽』（即子○○）談，也有跟未○○見過面，他們希望
      我不要再送瓦斯。最後一次約在一家咖啡店，是91年2 月
      28 日 ，繼續提出以前的要求，我看他們人那麼多，裡面
      加外面大約10幾人，我心裡害怕，只好同意他們，他們馬
      上到我店裡搬瓦斯桶」、「他們幫我送，由他們收錢再交
      給我，藉此控制瓦斯零售價錢，避免我們亂賣」、「未○○跟我講話時口氣不好」、「當時有說如果不收起來，就
      要以黑道方式處理」等語（見91年度偵字第20500 號偵查
      卷第248 頁正面、背面）；其於本院審理中亦證稱：「90
      年12月間，有到淡水漁人碼頭附近去談，我的瓦斯行沒有
      牌，對方叫我不要開」、「去的人叫『阿欽』（即子○○
      ），其他人我不知道何名」、「後來又談了2 、3 次，有
      在『左岸咖啡』店與他門見面，對方來的人有未○○及『
      阿欽』，他們說我的瓦斯他們要幫我送」、「客戶由我接
      ，由他門送，當天談好就把瓦斯桶送到他們那邊」、「因
      為我接客戶，他們幫我送，幫我收錢，再把錢交給我」、
      「他們幫我送，我還省下司機的錢」、「當時沒有書面契
      約，只有口頭，大家心甘情願」、「不過談判當時未○○
      的口氣有比較大聲」、「因為當時我沒牌，他不讓我一直
      做」、「在淡水漁人碼頭時，『阿欽』說要向消防隊檢舉
      」、「有要求我提供客戶名單，我當時跟他們說住家的客
      戶，我沒辦法提供，我只給他們幾個生意攤的客戶名單」
      、「本來不太想寫，但後來大家講一講，我就將一些生意
      攤的客戶寫下來」、「後來請他們送的，不全都是名單上
      的客戶」等語（見本院審理卷第2 宗94年1 月12日審判筆
      錄第20頁至第24頁、第28頁、第39頁、第40頁）。而證人
      壬○○上開於檢察官偵查中證言，業經具結，且查無顯有
      不可信之情況，故依刑事訴訟法第159 條之1 第2 項規定
      ，渠等上開偵查中之陳述有證據能力。
（八）綜上足認被告亥○○、未○○、子○○、寅○○、辛○○
      、癸○○、戊○○、申○○、宙○○之自白與事實相符。
      本案事證明確，被告犯行洵勘認定，應依法論科。
二、核被告亥○○、未○○、子○○、寅○○、辛○○、癸○○
    、戊○○、申○○、宙○○所為，係犯刑法第305 條之恐嚇
    危害安全罪。被告亥○○、未○○、子○○與真實姓名年籍
    不詳之成年男子10餘名間，就上開犯罪事實貳、一部分；被
    告子○○、寅○○與真實姓名年籍不詳之成年男子5 、6 名
    間，就上開犯罪事實貳、二、（一）部分；被告子○○、寅
    ○○就上開犯罪事實貳、二、（二）部分；被告子○○、寅
    ○○與另一真實姓名年籍不詳之成年男子，就上開犯罪事實
    貳、二、（三）部分；被告辛○○、未○○、癸○○、申○○、戊○○與真實姓名年籍不詳之成年男子10餘名間，就上
    開犯罪事實貳、三部分；被告未○○、子○○、戊○○、宙
    ○○與綽號「小龍」及真實姓名年籍不詳之成年男子10餘名
    間，就上開犯罪事實貳、四部分；被告未○○、子○○與真
    實姓名年籍不詳之成年男子10餘名間，就上開犯罪事實貳、
    五部分，分別有犯意聯絡及行為分擔，分別為共同正犯。又
    被告未○○、子○○、寅○○、辛○○、癸○○、戊○○、
    申○○、宙○○，均先後有多次恐赫犯行（包含基於同一概
    括犯意，推由他人施行或實際參與之情形），分別時間緊接
    ，所犯為構成犯罪要件相同之罪名，顯各係基於概括犯意反
    覆為之，均為連續犯，應依法各論以一罪，並均加重其刑。
    又被告子○○前於80年間，因殺人案件，經臺灣高等法院判
    處有期徒刑8 年，並經最高法院駁回上訴確定，於86年10月
    15 日 縮刑假釋期滿執行完畢；被告寅○○前於86年間，因
    違反槍砲彈藥刀械管制條例、妨害自由等案件，經本院判處
    有期徒刑3 月（違反槍砲彈藥刀械管制條例部分）、3 月（
    妨害自由部分），應執行有期徒刑5 月，於89年1 月30日執
    行完畢，有臺灣高等法院被告前案紀錄表各1 件在卷可稽，
    其於有期徒刑執行完畢後5 年內，再犯有期徒刑以上刑之本
    罪，均為累犯，均應依法加重其刑，並遞加重之。爰分別審
    酌被告亥○○、未○○、子○○、寅○○、辛○○、癸○○
    、戊○○、申○○、宙○○之犯罪動機、目的、手段、參與
    犯罪之程度及次數、犯罪所生之危害及犯後態度等一切情狀
    ，分別量處如主文所示之刑，並均諭知易科罰金之折算標準
    （被告亥○○部分，其犯罪行為終了時間為89年間〈事實貳
    、一部分〉，其行為後，刑法第41條業於90年1 月4 日修正
    ，並於同年月10日公布施行，於同年月12日生效，比較新舊
    法之規定，變更後之新法對被告並無不利，依刑法第2 條第
    1 項前段之規定，自應適用裁判時之新法，諭知易科罰金之
    折算標準；其餘被告部分，因連續犯行為終了時間均在修法
    之後，故無比較新舊法之問題）。末查，被告辛○○、戊○○、申○○、宙○○、亥○○，前未曾受有期徒刑以上刑之
    宣告，有臺灣高等法院被告前案紀錄表5 件在卷可稽；另被
    告未○○前於83年間，因妨害自由案件，經臺灣臺北地方法
    院判處有期徒刑8 月，緩刑4 年，緩刑中交付保護管束，並
    經臺灣高等法院駁回上訴確定，緩刑保護管束期滿為87 年
    11月27日，及被告癸○○前於83年間，因妨害軍機治罪條例
    案件，經臺灣高等法院於84年2 月6 日判處有期徒刑8 月，
    緩刑3 年確定，渠等緩刑期滿而緩刑之宣告均未經撤銷，亦
    有臺灣高等法院被告前案紀錄表2 件在卷可稽，依法其刑之
    宣告已失其效力。故被告辛○○、戊○○、宙○○、申○○
    、亥○○、未○○、癸○○，前未曾受有期徒刑以上刑之宣
    告，渠等係為免無照瓦斯業者影響合法業者之利益，不得其
    法而為上開犯行，事後已坦承犯行，並配合公訴檢察官要求
    捐款犯罪被害人保護協會，有捐款收據在卷足佐，應有悔意
    ，經此偵審程序併科刑之判決後，應知警惕而無再犯之虞，
    公訴檢查官亦請求給予渠等緩刑宣告，是本院因認暫不執行
    其刑為適當，均予以宣告緩刑如主文，用啟自新。
貳、無罪及不另為無罪諭知部分：
一、公訴意旨另以：
（一）被告戌○○就上開有罪部分之犯罪事實貳、三部分，與被
      告辛○○、未○○、癸○○、戊○○、申○○等人有恐嚇
      之共同犯意聯絡，亦為共同正犯。因認被告戌○○此部分
      亦涉有刑法第305 條之恐嚇危害安全罪嫌。
（二）被告戌○○基於恐嚇之概括犯意，於88年7 月間，委請具
      有恐嚇之犯意聯絡之丑○○（已另行審結）至臺北縣土城
      市○○街54號林蓂瓚所開設之「如意瓦斯行」，以言語恐
      嚇林蓂瓚關店。又於一星期後，丑○○另即帶同10餘名男
      子，到上開如意瓦斯行內，向林蓂瓚恐嚇稱「可給予十萬
      元搬遷費，其他損失可向戌○○請款，若不同意搬遷，將
      以黑道方式解決」等語。其後，丑○○復指示具犯意聯絡
      之余承釗（已歿，業經檢察官為不起訴處分確定）、宇○○（已另行審結）二人恐嚇林蓂瓚，余承釗、宇○○二人
      即於88年8 月1 日晚上10時許，共騎某車號不詳之機車，
      由余承釗持手槍（未扣案，無證據證明有殺傷力）朝「如
      意瓦斯行」所有之車牌號碼ＤＲ－3279號自小貨車及瓦斯
      行鐵捲門開槍射擊，以此方式恐嚇林蓂瓚，余承釗、宇○○二人並於開槍後騎車逃逸。因認被告戌○○此部分亦涉
      有刑法第305 條之恐嚇危害安全罪嫌。
（三）王博常（已歿）自89年間起，在臺北市○○路○ 段303 巷
      11 號 開設「長海煤氣行」，以低價傾銷之方式搶走臺北
      市中正區及萬華區之客戶，影響該地區瓦斯業者之利益，
      該地區業者午○○（忠誠瓦斯行負責人）曾多次會同其他
      業者及北桃公司負責人被告戌○○與王博常溝通，惟均遭
      王博常拒絕，造成午○○經營上之重大損失。又因「長海
      煤氣行」於89年12月間起，將業務擴展到臺北縣新店地區
      ，亦影響該地區瓦斯業者之利益，遂委由被告子○○出面
      處理。被告午○○、戌○○、子○○遂基於恐嚇之概括犯
      意聯絡，先於90年4 、5 月間，由子○○帶同具犯意聯絡
      之被告宙○○、寅○○至「長海煤氣行」，向王博常恐嚇
      稱「不能再將瓦斯賣到新店，我們到別家店談的時候都是
      帶槍去的」等語，致使王博常心生畏懼，而危害其人身安
      全。其後又於90年6 、7 月間，由子○○帶同一名不詳男
      子至「長海煤氣行」，向王博常恐嚇稱「午○○出國前曾
      交代說已經找了一批人要對你不利，而且這幾天就要動手
      」等語，致使王博常心生畏懼，而危害其人身安全。因認
      被告戌○○、午○○、子○○、宙○○、寅○○此部分亦
      涉有刑法第305 條之恐嚇危害安全罪嫌。
二、按犯罪事實應依證據認定之，無證據不得認定其犯罪事實。
    刑事訴訟法第154 條第2 項定有明文。次按認定犯罪事實，
    須依證據，而所謂證據，係指合法之積極證據就犯罪事實能
    為具體之證明者而言；而認定不利於被告之事實，須依積極
    證據，苟積極證據不足為不利於被告事實之認定時，即應為
    有利於被告之認定，更不必有何有利之證據（最高法院30年
    上字第816 號判例意旨參照），如無相當之證據，或證據不
    足以證明，自不能以推測或擬制之方法，以為裁判之基礎（
    最高法院40年台上字第86號判例意旨參照）。再按所謂「積
    極證據足以為不利被告事實之認定」，係指據為刑事訴訟法
    上證明之全盤證據資料，無論其為直接證據或間接證據，在
    客觀上均須達於通常一般之人均不致於有所懷疑，而得確信
    其為真實之程度，始得據為有罪之認定，若其關於被告是否
    犯罪之證明未能達此程度，而有合理性懷疑之存在，致使無
    從形成有罪之確信，即不得遽為不利於被告之認定，此觀諸
    最高法院76年台上字第4986號判例意旨自明。末按我國刑事
    訴訟制度業已修正為以當事人進行主義為主，職權進行主義
    為輔，檢察官立於原告之地位，其對於被告之犯罪事實，本
    負有積極舉證之義務，且刑事被告原無自證無罪之義務，其
    在訴訟上所為之辯解，只須達於對起訴事證提出合理質疑之
    程度為已足，檢察官如對於被告所為之辯解仍有爭執，即應
    依照刑事訴訟法第161 條之規定，自負積極舉證之責。
三、訊據被告戌○○、午○○、子○○、宙○○、寅○○堅決否
    認有上開恐嚇犯行，被告戌○○辯稱，對上開公訴意旨所指
    事實均不知情等語；被告午○○辯稱：有與王博常見過面，
    但並無恐嚇王博常，亦未曾請他人轉告恐嚇王博常等語；被
    告子○○辯稱：有與王博常見面談瓦斯價格之事，但並未恐
    嚇王博常，最後一次見面時確實有向王博常說：「午○○出
    國前曾交代說已經找了一批人要對你不利」等語，但是出於
    善意提醒王博常，並不是恐嚇等語，被告宙○○、寅○○則
    辯稱：當時是與子○○一起去長海瓦斯行，但我們並沒有恐
    赫王博常，都是子○○與王博常談話，我們並不知道談話內
    容等語。經查：
（一）上開有罪部分之犯罪事實貳、三部分：
      依據上開證人即被害人地○○於本院審理中、證人即被害
      人庚○○於警詢、偵查中之證述，被告戌○○並非到現場
      實施恐嚇之人。又證人即被害人地○○於本院審理中證稱
      ：「辛○○託人跟我說要調漲瓦斯價格，他有撥電話跟我
      說這樣大家比較有飯吃」、「辛○○有找綽號『小龍』的
      人來跟我談」、「『小龍』說是綽號『黑龍』的找他來跟
      我談的」、「『小龍』說如果瓦斯行不從，回找黑道的人
      出面處理」、「當天『小龍』說你自己送瓦斯到外面時，
      要小心一點，其他人也說你自己要小心一點」、「整個汐
      止地區漲價是開會時大家都有在說，理事長辛○○有出來
      說大家配合一下比較好」、「警詢中說戌○○主導是揣測
      的，整個（漲價）過程是辛○○在主導」、「警詢中說戌
      ○○指揮辛○○出面協調，也是揣測的，主要是辛○○出
      面」等語（見本院審理卷第4 宗94年5 月25日下午2 時30
      分審判筆錄第11頁至第15頁）。顯見要求汐止地區瓦斯業
      者調漲價格者係同案被告辛○○，並非被告戌○○，證人
      地○○於警詢中有關被告戌○○之陳述，均係其自行臆測
      之詞，自無從採為不利於被告戌○○之供述。又證人即被
      害人庚○○於警詢及檢察官偵查中，亦未曾陳稱被告戌○○有參與此部份恐嚇犯行（見91年度偵字第20500 號卷第
      12 1頁至第123 頁、第331 頁背面）。另同案被告辛○○
      、未○○、癸○○、戊○○、申○○等人，就此部分之恐
      嚇犯行，自警詢、偵查以迄本院審理中，亦均未曾供稱與
      被告戌○○間有何犯意聯絡之情事。此外，復查無其他積
      極證據證明被告戌○○有公訴意旨所指此部分之犯行，自
      屬不能證明被告戌○○有此部分之犯罪。
（二）「如意瓦斯行」負責人林蓂瓚受恐嚇部分：
      證人即被害人林蓂瓚於警詢指稱：「於88年7 月18日、19
      日下午，有一自稱小阿彬（即被告丑○○）男子，與8 名
      男子進入公司，詢問我1 桶瓦斯售價‧‧‧對我說賣的太
      便宜，現在給你一條路走，就是結束營業，不然對我全家
      不利」、「20 日 晚上11時30分左右，小阿彬又打電話來
      ，說‧‧‧我在明他在暗，隨時都可以對我全家不利」等
      語（見92年度偵字第6185號偵查卷第60頁正面、背面），
      其於偵查中亦指稱：「之前有1 位自稱小阿彬的，在（88
      年8 月1 日）前10天或15天，有來店裡，叫我不要開了，
      價錢賣太便宜了，若再開就不要出門，當時還另外有7 、
      8 個穿黑衣的男子」等語（見92年度偵字第6185號偵查卷
      第97頁背面、98頁正面），顯見被告戌○○並非在現場實
      施恐嚇之人。又林蓂瓚在其所經營之「如意瓦斯行」內遭
      受恐嚇一節，實係余承釗聯絡丑○○（綽號小阿彬）、宇
      ○○與其他數名真實姓名年籍不詳之成年男子所為，其後
      向「如意瓦斯行」開槍者，則為余承釗個人所為，余承釗
      並曾於開槍後向宇○○陳述上情之事實，業據同案被告丑
      ○○、宇○○於本案審理中陳述屬實（見本院審理卷第3
      宗94年3 月23日下午2 時30分審判筆錄第15頁、第17頁）
      。至同案被告宇○○於本院審理中雖以證人身分證稱：余
      承釗曾說是「廖董」（即被告戌○○）請他去找林蓂瓚談
      收購「如意瓦斯行」之事等語，惟其亦證稱並不知道戌○○與余承釗間之聯繫過程，戌○○或余承釗並沒有說過要
      教訓林蓂瓚等語（見本院審理卷第3 宗94年3 月23日上午
      9 時30分審判筆錄第18頁、第19頁、第23頁），是並無從
      據以證明被告戌○○就余承釗、丑○○、宇○○等人恐嚇
      林蓂瓚之行為，曾有事前參與謀議之情事。此外，復查無
      其他積極證據證明被告戌○○有公訴意旨所指此部分之犯
      行，自亦屬不能證明被告戌○○有此部分之犯罪。
（三）「長海煤氣行」負責人王博常受恐嚇部分：
    (1)、證人辰○○於警詢中雖陳稱：「90年4 、5 月間，『阿
        欽』（即子○○）帶宙○○、『阿嘟』等人到長海煤氣
        行，恐嚇王博常不准將瓦斯賣到新店地區，否則對他不
        利，並語帶威脅表示，他們到別家店都是帶槍去的，前
        後來了5 、6 次，每次2 、3 人」等語（見91年度偵字
        第20500 號偵查卷第68頁正面），惟其於本院審理中，
        於檢察官詰問時證稱：「90年4 、5 月間，我在長海煤
        氣行上班，子○○有帶一些人來，希望我們瓦斯不要賣
        到新店」、「共4 、5 人來，包括有宙○○及一位綽號
        『嘟嘟』之寅○○」、「他們希望我們瓦斯不要賣到新
        店」、「（但並沒有說賣去會怎樣」、「（問：他們來
        時語氣態度如何？）態度算不錯」、「前後去了3 、4
        次，王博常都在場」等語（見本院審理卷第5 宗94 年6
        月2 日下午2 時30分審判筆錄第7 頁、第8 頁），至本
        院詢問時始證稱：「（問：子○○、宙○○、寅○○等
        人去長海煤氣行時，有無說過他們去別處都帶槍等語？
        ）他們前幾次來時態度都還好，可能有說過嚇人的話」
        等語（見本院審理卷第5 宗94年6 月2 日下午2 時30分
        審判筆錄第12頁）。是證人辰○○於本院審理中，先則
        證稱被告子○○等人當時之態度不錯，亦未說如繼續販
        賣瓦斯到新店地區會遭受如何之危害等語明確，嗣經本
        院提示其警詢中所言加以詢問後，始改稱：渠等「可能
        」有說過嚇人的話云云，是其就被告子○○、宙○○、
        寅○○等人，於90年4 、5 月間，在長海煤氣行內，是
        否確曾向王博常恐嚇稱「不能再將瓦斯賣到新店，我們
        到別家店談的時候都是帶槍去的」等語，其前後證述並
        非一致，自非得遽以採信。
    (2)、又證人辰○○於警詢中陳稱：「90年6 月底7 月初，『
        阿欽』帶一位不詳身分男子來警告王博常說：『午○○
        出國前曾交代說要找一批人要對王博常不利，而且這幾
        天就要動手』」等語（見91年度偵字第20500 號查卷第
        68頁正面），被告子○○於本院審理中亦以證人身份證
        稱：有與宙○○、寅○○等人去找王博常談其將瓦斯銷
        售到新店地區之事，並曾告知王博常稱：「午○○出國
        前曾交代說要找一批人要對王博常不利，而且這幾天就
        要動手」等語（見本院審理卷第5 宗94年6 月8 日下午
        2 時30分審判筆錄第6 頁、第7 頁），固堪認被告子○○確曾向王博常講述上開詞句。惟被告子○○亦證稱：
        是基於善意才跟王博常說的等語（見本院審理卷第5宗
        94年6 月8 日下午2 時30分審判筆錄第6 頁、第7 頁）
        ，經查：按刑法305 條之恐嚇危害安全罪，係以使人生
        畏怖心為目的，而通知將加惡害之旨於他人，致生危害
        於安全者而言。而通知，是否該當於刑法上將來惡害通
        知之恐嚇範疇，則必須以行為人所述全部內容，綜合加
        以判斷，始能得知其言語之真意。查，綜觀被告子○○
        向被害人王博常所為上開陳述，其內容係告知王博常：
        他人將於近日內對其不利而已，並非被告子○○本人將
        加惡害於王博常之通知，衡諸常情，聽聞上開言詞，不
        足以讓人認為子○○有將施加惡害之意思，其語意當屬
        警告提醒之意，尚難認被告子○○係出於恐嚇之犯意而
        對王博常為將來惡害之通知。
    (3)、綜上所述，被告子○○、宙○○、寅○○雖曾於90年4
        、5 月間及90年6 、7 月間，先後前往王博常所經營之
        「長海煤氣行」，但並於積極證據足資證明被告子○○
        、宙○○、寅○○，有如公訴人所指上開恐嚇王博常之
        犯行，從而被告戌○○、午○○與被告子○○、宙○○
        、寅○○間，自亦無恐嚇王博常之犯意聯絡之可言。況
        證人即被告子○○於本院審理中證稱：「午○○出國前
        曾交代說要找一批人要對王博常不利」這句話，是聽綽
        號「小朱」之人說的，「小朱」當時是說他老闆要對王
        博常不利，他老闆是午○○。因為有一天到他店裡，他
        這樣跟我說。「小朱」並沒有說他是如何知道等語（見
        本院審理卷第5 宗94年6 月8 日下午2 時30分審判筆錄
        第7 頁、第8 頁）。是上開言詞是被告子○○自綽號「
        小朱」之人處聽聞而來，並非被告戌○○或被告午○○
        要求被告子○○轉告王博常，自無從推論被告戌○○、
        午○○有要恐嚇王博常之意圖。另證人巳○○於本院審
        理中亦證稱：「90年7 月間，我在長海煤氣行工作，負
        責人是王博常」、「有聽過有人要王博常小心一點」、
        「是『忠誠瓦斯行』的人說的，但不是午○○說的，可
        能是他的股東或親戚來跟我說的，叫我跟王博常說不要
        低價搶生意，叫他小心一點」等語（見本院審理卷第5
        宗94年6 月8 日審判筆錄第11頁、第13頁），足見被告
        午○○所經營「忠誠瓦斯行」內，雖確有人透過證人巳
        ○○轉告恐嚇王博常，但該放話之人並非被告午○○，
        自非得僅因該被告午○○經營「忠誠瓦斯行」，即遽以
        推論其有恐嚇王博常之犯行。
    (4)、此外，復查無其他積極證據，足資證明被告戌○○、午
        ○○、子○○、宙○○、寅○○，有公訴意旨所指此部
        分之犯行，自亦屬不能證明被告戌○○、午○○、子○○、宙○○、寅○○有此部分之犯罪。
（四）綜上所述，不能證明被告被告戌○○、午○○、子○○、
      宙○○、寅○○，有公訴意旨所指上開部分之犯罪，爰就
      被告戌○○、午○○被訴部分，諭知無罪之判決；被告子
      ○○、宙○○、寅○○此被訴部分，原亦應為無罪之諭知
      ，惟因公訴意旨認此部分與渠等上開有罪部分，有連續犯
      裁判上一罪關係，爰不另為無罪之諭知。
參、至原起訴書犯罪事實欄記載其餘事實部分，經查無積極證據
    足資證明，且經公訴檢察官於本院審理中當庭更正刪除該部
    分之起訴事實（見本院94年6 月9 日審判筆錄及卷附臺灣板
    橋地方法院檢察署檢察官94年6 月3 日補充理由書），故非
    起訴效力所及，附此敘明。
據上論斷，應依刑事訴訟法第299 條第1 項前段、第301 條第1
項，刑法第2 條第1 項前段、第28條、第56條、第305 條、第47
條、第41條第1 項前段（修正後）、第74條第1 款，罰金罰鍰提
高標準條例第1 條前段、第2 條，判決如主文。
本案經檢察官蘇揚旭到庭執行職務。
中　　華　　民　　國　　94　　年　　6 　　月　　30　　日
                  刑事第三庭    審判長法　官  李釱任
                                      法  官  徐子涵
                                      法  官  白光華
以上正本證明與原本無異
如不服本判決應於送達後10日內向本院提出上訴狀
                                      書記官　陳靜怡
中　　華　　民　　國　　94　　年　　6 　　月　　30　　日
附錄本案論罪科刑法條全文：
中華民國刑法第305條
以加害生命、身體、自由、名譽、財產之事，恐嚇他人致生危害
於安全者，處二年以下有期徒刑、拘役或三百元以下罰金。
